臺灣臺南地方法院交通事件裁定　　　　 95年度交聲字第411號
原處分機關　交通部公路總局嘉義區監理所臺南監理站
異議人即受
處分人　　　甲○○
上列受處分人因違反道路交通管理處罰條例案件，對於交通部公
路總局嘉義區監理所臺南監理站民國95年2月15日所為之裁決處
分（處分案號：嘉監南字第裁74-S00000000號），聲明異議，本
院裁定如下：
    主  文
異議駁回。
    理  由
一、原處分意旨略以：異議人即受處分人甲○○（下稱異議人）
    駕駛車號8960-LA號自小客車，於94年10月27日下午5時15分
    許，自臺南市○○路編號229號路旁停車格，由北往南方向
    駛離時，不慎撞及同向直行由張弘毅所騎乘搭載陳俐伶之車
    號KBY-293號機車，致被害人陳俐伶受有：「右小腿及足挫
    傷血腫」等傷害，惟異議人於肇事後竟未對被害人採取救護
    或其他必要措施，亦未向警察機關報告，即逕自駛離。經臺
    南市警察局交通隊警員予以製單舉發，嗣原處分機關即交通
    部公路總局嘉義區監理所臺南監理站，以異議人違規事實明
    確，乃依修正前即裁處時之道路交通管理處罰條例（下稱處
    罰條例）第62條第1項之規定，裁處異議人吊扣駕駛執照3個
    月等語。
二、本件異議意旨略以：異議人於前揭時、地，駕駛8960-LA號
    自小客與張弘毅所騎乘KBY-293號機車發生交通事故時，異
    議人確有即刻停車並下車向前問候張弘毅與乘客陳俐伶有無
    受傷、是否需叫警察，異議人並未逕自駛離現場，此有張弘
    毅、陳俐伶得證。是原處分顯然有誤，異議人不服原裁處，
    提起本件異議。
三、按汽車駕駛人駕駛汽車肇事致人受傷或死亡，應即採取救護
    或其他必要措施，並向警察機關報告，不得駛離；違者吊扣
    其駕照3個月至6個月；逃逸者吊銷駕駛執照，處罰條例第62
    條第1項定有明文。
四、次按行政罰法第5條規定：「行為後法律或自治條例有變更
    者，適用行政機關最初裁處時之法律或自治條例。但裁處前
    之法律或自治條例有利於受處罰者，適用最有利於受處罰者
    之規定。」（本法業經總統於94年2月5日，以華總一義字第
    09400016841號令公布，並自95年2月5日開始施行），而此
    所謂「行政機關最初裁處」之時點，係指有權裁處之行政機
    關為第一次裁處時，其性質為實體法上之行政處分。而道路
    交通管理處罰條例所定之罰鍰、吊扣證照、記點等裁罰，本
    屬行政罰之性質，自有行政罰法前開條文規定之適用。而本
    件異議人違規時之94年10月27日與行政機關最初裁處之95年
    2月15日，道路交通管理處罰第62條第1項之規定內容均相同
    ，並無任何變更，則本件並無上開行政罰法第5條規定內容
    所示之新舊法比較之問題，自當適用本件違規事件違規行為
    發生時有效施行之道路交通管理處罰條例第62條第1項之規
    定（90年1月17日修正公布，同年6月1日施行），附此敘明
    。
五、本院審酌：
  (一)異議人於94年10月27日下午5時15分，駕駛車牌號碼8960-LA
    號自小客車，自臺南市○○路編號229號路旁停車格駛離時
    ，與張弘毅所騎乘搭載被害人陳俐伶之車牌號碼KBY-293 號
    機車發生撞擊肇事。被害人陳俐伶因而受有傷害，異議人對
    被害人陳俐伶除下車詢問其等有無受傷外，對於被害人並未
    採取任何救護或其它措施，亦未向警察機關報告肇事經過即
    駛離現場。後經臺南市警察局交通隊警員予以製單舉發，後
    再經原處分機關，依處罰條例第62條第1項之規定，裁處吊
    扣異議人駕駛執照3個月之事實有：
    原處分機關嘉監南字第裁嘉監南字第裁74-S00000000號裁
      決書。
    臺南市警察局南市警交字第S00000000號舉發違反道路交
      通管理事件通知單。
    道路交通事故現場圖。
    交通事故現場報告表(一)(二)。
    事故現場暨蒐證照片22幀。
    交通事故現場勘驗圖。
    國立成功大學醫學院附設醫院94年10月27日出具之診斷證
      明書。
    臺灣臺南地方法院95年度交訴字第221號案卷。
    等件為證，且為異議人所不否認，此部分事實當可認定。
  (二)異議人就本件肇事所涉刑事案件肇事逃逸罪部分，業據其於
    上開刑事案件之準備程序中坦承不諱，並因其認罪及同意以
    簡式審判程序審理，經本院以95年度交訴字第221號判決判
    處有期徒刑6月，緩刑2年確定。此有前開95年度交訴字第22
    1號案卷可稽。
  (三)按處罰條例第62條第1項對於汽車駕駛人，駕駛汽車肇事致
    人受傷或死亡時，課予應即採取「救護或其他必要措施，並
    向警察機關報告」之義務，不得逕自駛離肇事現場或逃逸。
    其目的在於保護受有傷害之被害人能受到及時之救助，並使
    得警察機關得以搜集現場跡證，幫助偵查機關釐清肇事當事
    人之責任。因此依前揭條文可知汽車駕駛人，駕駛汽車肇事
    致人受傷時，有以下2項義務，即採取救護或其他必要措
    施之義務。向警察機關報告之義務。異議人此二項義務於
    違規時均曾違反，並無疑義。
  (四)本件肇事被害人陳俐伶於警詢中指訴稱：「異議人下車問我
    們有無怎樣？我很痛沒有回答對方，對方駕駛人就直接駛離
    現場，無留資料亦無採取救護動作，等我們沒有注意對方時
    對方就離開現場」等語（見警卷第3頁)；異議人對此亦不否
    認分別於警詢及檢察官偵查中供稱：「當對方人車出現在我
    車左前方倒地後，我拉手煞開閃光燈，人下車問對方是否有
    受傷、是否報警處理，他們都不理我，我看他們沒有大礙，
    所以我就離開了。我沒有向警察機關報案。我沒有留資料。
    」等語（分見警卷第1頁、偵卷第7頁)。足認異議人肇事後
    急於離開現場，且僅下車詢問數語，未等被害人理解其所述
    內容，未等被害人檢查傷勢，亦未留下自己之聯絡資料，更
    未向警局報案即憑自己之猜測，幻想被害人未受有傷害，即
    拋下受有右小腿及足挫傷血腫傷害（見上揭診斷證明書）之
    被害人離開肇事現場，非旦使被害人無法獲得即時之救助，
    且破壞現場跡證，使警察機關無法到場執行職務及時幫助偵
    查機關釐清肇事當事人之責任，實難認異議人無違反上揭規
    定之情形。又證人張弘毅於檢察官訊問時雖證稱：「他當時
    有下車來關心我們，但我們都未理他，他應是以為我們二人
    都未受傷所以他就未將我們送醫、未報警、未叫救護車就離
    開」云云，然參酌：異議人於肇事後已與證人張弘毅及被
    害人和解（見附於警卷之台南市東區調解委會94年調字第82
    2、823號調解筆錄各1份）證人張弘毅曾於報案時親自於
    交通事故現場勘驗圖上特別附註：『對方逃逸』等語（見警
    卷第4頁）、證人張弘毅於檢察官偵查中曾證稱：「陳俐
    伶的腳在擦撞時有受傷，我看到陳俐伶的表情很痛苦」等語
    （見偵卷第6頁）。可知證人張弘毅證稱：「他應是以為我
    們二人都未受傷」云云，應係與異議人和解後，所為迴護異
    議人之詞，而不足採信。故異議人上開所辯，無非事後卸責
    之詞而不足採信。
  (五)按95年2月5日生效之行政罰法第26條第1項規定，一行為同
    時觸犯刑事法律及違反行政法上義務規定者，依刑事法律處
    罰之。但其行為應處以其他種類行政罰或得沒入之物而未經
    法院宣告沒收者，亦得裁處之。究其立法目的，一行為同時
    觸犯刑事法律及違反行政法上義務規定時，由於刑罰與行政
    罰同屬對不法行為之制裁，而刑罰之懲罰作用較強，故依刑
    事法律處罰，即足資警惕時，實無一事二罰再處行政罰之必
    要，且刑事法律處罰，由法院依法定程序為之，較符合正當
    法律秩序，應予優先適用，但罰鍰以外之沒入或其他種類行
    政罰，因兼具維護公共秩序之作用，為達行政目的，行政機
    關仍得併予裁處，附此敘明。
五、綜上，異議人有於前開時、地，駕駛小客車肇事，致被害人
    受傷，未採取救護措施及向警察機關報案，逕自駛離現場，
    違反交通安全規則規定之事實，既可認定，則原處分機關據
    此並引用上開道路交通管理處罰條例第62條第1項之規定，
    並參酌違反道路交通管理事件統一裁罰基準表之相關內容，
    裁處異議人吊扣駕駛執照3個月，於法並無不當。從而，本
    件異議人之異議經核並無理由，應予駁回。
六、據上論斷，應依道路交通案件處理辦法第19條，裁定如主文
    。
中　　華　　民　　國　　96　　年　　2 　　月　　1 　　日
　　　　　　　　　　　　　交通法庭法　官　蔡直青
以上正本證明與原本無異。
如不服本裁定應於送達後5日內向本院提出抗告狀（應附繕本）
。
        　　　　　　　　　　　　　書記官　劉鴻瑛
中　　華　　民　　國　　96　　年　　2 　　月　　5 　　日
